臺灣高等法院臺南分院交通事件裁定　　 96年度交抗字第196號
抗　告　人
即受處分人　甲○○
上列抗告人因違反道路交通管理處罰條例案件，不服臺灣臺南地
方法院中華民國九十六年十月卅日所為第一審裁定（九十六年交
聲字第六五八號），提起抗告，本院裁定如下：
    主  文
抗告駁回。
    理  由
一、抗告意旨略以：(一)抗告人駕車跟在一輛箱型車後面，與警員
    視線成一直線，在轉到內線超車時，已到警員測速處被攔下
    ，是抗告人並非一直行駛在內線車道，警員雷射測速器應非
    鎖定抗告人車輛。(二)又堪薩斯台北經濟文化代表處證明書及
    台北地方法院公證書，僅能視為雷射測速器出廠合格證明，
    且志伸公司雖出具測試合格證明，但須確認志伸公司是通過
    工研院認證的合格校正實驗室，其所出具數據始能採信。(三)
    抗告人車齡已逾十五年，難以要求抗告人提出定速裝置準確
    證據，且抗告人因此事件，在未證實車速錶失靈下，即逕請
    廠商更換車速錶，並請人驗證新車速錶準確性，則抗告人如
    此奉公守法，卻仍受罰鍰及記點處分，實有違情理。為此，
    提起抗告，求為撤銷原裁定，另為適法裁定云云。
二、原處分意旨略以：異議人即受處分人甲○○（下稱異議人）
    駕駛其所有ＳＷ－六四０三號小客車，於民國（下同）九十
    六年五月十三日下午六時五十五分許，在國道八號西向十‧
    四公里處，因「行車限速一百公里，經測時速一一七公里，
    超速十七公里（經雷射槍測定）」，被國道公路警察局製單
    舉發，經原處分機關即嘉義區監理所麻豆監理站查證屬實，
    依道路交通管理處罰條例（下稱處罰條例）第三十三條第一
    項第一款、第六十三條第一項規定，裁處異議人罰鍰新台幣
    （下同）三千元，並記違規點數一點等情。
三、原裁定意旨略以：按汽車行駛於高速公路、快速公路或設站
    管制道路，不遵使用限制、禁止、行車管制及管理事項管制
    規則，而有行車速度超過規定最高速限或低於規定最低速限
    行為者，處汽車駕駛人三千元以上六千元以下罰鍰，並記違
    規點數一點，處罰條例第三十三條第一項第一款、第六十三
    條第一項，分別定有明文。經查：
  (一)異議人於上開時地駕駛ＳＷ－六四０三號小客車，因速限一
    百公里，經測時速一一七公里，超速十七公里（雷射槍測）
    ，遭國道公路警察局製單舉發事實，此有國道公路警察局第
    Z-00000000號舉發違反道路交通管理事件通知單在卷可參。
  (二)本件執勤警員所用雷射槍測速器係經檢定合格，有駐堪薩斯
    台北經濟文化代表處證明書及台灣台北地方法院所屬民間公
    證人公證書在卷足按，且國道公路警察局第八警察隊使用雷
    射槍測速器，均定期送檢驗，於九十四年八月十二日、九十
    五年三月廿七日，分由志伸有限公司測試，測試後其功能均
    正常，有志伸公司九十四年八月十二日志字第05-BA435號、
    九十五年三月廿七日志字第06-BA153號函在卷可佐，故本件
    執勤警員所使用雷射槍測速器準確度及正確性，自值信賴。
  (三)證人鍾維光（即舉發本件違規警員）於原審九十六年九月十
    九日調查時證稱：本件是我告發的，當時是我測速，在十八
    點五十五分許，異議人行駛在國道八號西向內側車道，我們
    以雷射槍測得其行速一一七公里，我們將他攔停；（雷射測
    速器測量車輛是否有超速，是如何鎖定？）一次只能偵測一
    部車輛，鎖定後就不會跑掉；（測速器對多輛車輛測速時也
    只能鎖定一部嗎？）是的；（測速器測得異議人超速後攔停
    ，有無將測速器數值提供給異議人看？）有的；（異議人如
    何表示？）當時異議人說他車輛有定速，但我跟他說你定在
    何速度我不知道，我是依測速槍所測得數據，而依法告發；
    測速儀器的器號是PL-19025號等語（詳原審該日筆錄）。製
    單警員鍾維光係依法執行勤務警員，與異議人毫無怨懟，衡
    情當無自陷偽證罪，而構詞誣賴異議人之理！復查無積極證
    據，足以證明證人上開證述係屬虛偽，且交通警察製單舉發
    違反處罰條例所列違規事實，本質上為行政處分，係公務員
    基於職務上權力，依法就特定具體事件所為具公法上效果單
    方面行政行為，基於公務員為公法上行為具有公信力原則，
    該行政行為當可被推定為真正，其據以依法處分事實認定，
    亦為正確無誤。本此公信原則，乃立法者賦予行政機關制定
    違反道路交通事件統一裁罰標準及處理細則，使執勤警員得
    當機處分，以達其維護交通秩序、安全之行政目的。再按執
    行交通勤務警察，依法律規定製單舉發違反處罰條例所列之
    違規事實，並由公路主管機關加以處罰，即係行政處分，受
    處分人不服公路主管機關所為處罰，依處罰條例第八十七條
    規定，向管轄地方法院聲明異議，自屬行政救濟程序，其舉
    證責任分配，應採民事訴訟上舉證責任分配原則，八十七年
    十月廿八日修正公布行政訴訟法第一三六條同揭此旨，而明
    文規定準用民事訴訟法第二七七條舉證責任分配原則。是異
    議人雖以前情置辯，惟就駕駛上揭車輛，行經國道八號西向
    十‧四公里處未超速行駛，並未提出確實事證以供原審調查
    ，其所辯自非可信。原審亦查無任何證據足資證明執勤警員
    有捏造事實違法取締情事，則執勤警員本其維護交通秩序、
    安全職責所為舉發，自應受到合法正確推定。
  (四)再警方取締交通違規事件，其以照相錄影方式取證者，固足
    為違規證明，惟警員當場舉發者，舉發警員本身目睹、耳聞
    ，亦為違規人違規證明，非必所有違規事件，均需有照相或
    錄影方足為違規證據。況警察執行勤務，事項繁瑣，且違規
    情形稍縱即逝，非長期存在，何能要求警察必備有照相、錄
    影取證？是本件縱無舉發照片、錄影為證。然異議人違規行
    為既經本件製單警員鍾維光於原審結證在卷，且其所述內容
    並無何矛盾或違背經驗法則之處，自得為本院判斷依據。
  (五)綜上各情，異議人有於上述時地，駕駛前開車輛，於上開時
    地，有超速違規行為，既可認定，則原處分機關引用處罰條
    例第三十三條第一項第一款、第六十三條第一項規定，裁處
    異議人罰鍰三千元，並記違規點數一點，核無不當。因認本
    件受處分人異議為無理由，而駁回受處分人聲明異議。
四、本院經核，原裁定認事用法，均無違誤。至抗告意旨，雖以
    其車輛裝有定速器，辯稱：伊不可能超速，警員應非鎖定抗
    告人車輛，且雷射測速器準確性亦值懷疑，警員應係誤測云
    云。惟查：
  (一)本件警員係使用雷射測速槍上方視窗內紅外線點瞄準被測車
    輛，經鎖定後，槍內營幕即顯示其速度與施測者距離，不受
    他車影響（雖有他車前後行駛或併行亦同），配合值勤警員
    目視察看車道中車輛動態（清楚辨識），確認該鎖定車輛超
    速無誤後，始予攔查，有國道公路警察局第八警察隊九十六
    年六月十五日公警八交字第0960870981號函在卷可稽（詳原
    審卷九至十頁）。又本件執勤警員所用雷射槍測速器，為Ku
    stom公司製造ProLaserIII機種，乃國外先進科學儀器，經原
    廠檢驗合格始得出廠，該檢驗合格中譯本，並經台灣台北地
    方法院公證，有駐堪薩斯台北經濟文化代表處證明書及台灣
    台北地方法院所屬民間公證人公證書在卷可稽（詳原審卷廿
    七至四十頁）。而舉發警員使用雷射測速槍於九十四年八月
    十二日、九十五年三月廿七日，分別經志伸股份有限公司檢
    驗測試結果，功能均屬正常，有志伸股份有限公司九十四年
    八月十二日志字第05BA435號、九十五年三月廿七日志字第
    06BA153號函在卷可參（詳原審卷四一至四二頁）。復以證
    人鍾維光（即舉發警員鍾維光）於原審證稱：當時十八點五
    十五分許，異議人行駛在國道八號西向內側車道，我們以雷
    射槍測得其行速一一七公里，一次只能偵測到一部車輛，鎖
    定後就不會跑掉，當場攔停異議人後，有將測速器數值提供
    給異議人看等語（詳原審卷廿二四至廿四頁），此為抗告人
    所不爭，足見警員取締抗告人駕車超速違規，應無誤判。準
    此，抗告人於上揭時地，行車速度為一一七公里，應堪認定
    ，則其行車速度已超過國道八號西向十‧四公里最高時速一
    百公里速限規定，而有超速違規行為屬實。
  (二)至抗告人雖以其車內裝有定速器，辯稱不可能超速，並質疑
    警員使用雷射槍測速器準確性，然本件警員使用雷射測速槍
    既已通過國際檢驗標準，定期測試結果，亦均顯示功能正常
    ，其準確性及正確度，應值信賴，已如前述。反觀抗告人雖
    辯稱，未有超速行為，然並未提出任何可資憑信數據佐證，
    且抗告人車內縱裝有定速器，然抗告人定速器是否精確，及
    其當時有無啟動定速裝置，均非第三人可得知悉。是抗告人
    以其車內裝有定速器，辯稱並無超速行為云云，自非可採。
    又本件抗告人既無法提出反證，證明警員有捏造事實違法取
    締情事，則警員鍾維光本其維護交通秩序及行車安全等職責
    所為本件交通違規舉發，即應受到合法正確推定。從而，警
    員鍾維光以雷射槍測得結果，抗告人車速已超速十七公里，
    則抗告人違規事實已甚明確，抗告人縱因此違規事件，更換
    車速錶，並請人驗證車速表準確性，然亦無足推翻其本件違
    規事實之認定，抗告人以其事後之舉，指摘警員舉發有誤，
    亦非可取，附此敘明。
五、綜上各情，本件事證明確，抗告人違規行為，堪以認定。從
    而，原審基於抗告人違反道路交通管理處罰條例第三十三條
    第一項第一款及第六十三條第一項規定，認主管機關裁處異
    議人罰鍰三千元及記違規點數一點，並無違誤，而駁回受處
    分人異議，核無不當。抗告意旨，猶執前詞，指摘原裁定不
    當，為無理由，應予駁回。
據上論斷，應依道路交通案件處理辦法第廿六條，刑事訴訟法第
四百十二條，裁定如主文。
中　　華　　民　　國　　96　　年　　12　　月　　24    日
                    刑事第六庭  審判長法　官  蔡崇義
　　　　　　　　　  　　　　　　    　法  官  杭起鶴
                                      法  官  董武全
以上正本證明與原本無異。
不得再抗告。
　　　　　　　　　　　　　　　　　　　書記官  許美惠
中　　華　　民　　國　　96　　年　　12　　月　　24    日
